臺灣高等法院高雄分院刑事判決　　　100年度交上易字第100號
上　訴　人　臺灣屏東地方法院檢察署檢察官
被　　　告　林祥嘉
上列上訴人因被告業務過失傷害案件，不服臺灣屏東地方法院10
0 年度交易字第132 號中華民國100 年6 月16日第一審判決（起
訴案號：臺灣屏東地方法院檢察署100 年度調偵字第67號），提
起上訴，本院判決如下：
    主  文
原判決撤銷。
林祥嘉犯業務過失傷害罪，處有期徒刑貳月，如易科罰金，以新
臺幣壹仟元折算壹日。
    事  實
一、林祥嘉考領有普通小型車駕駛執照，擔任德麥食品公司之送
    貨司機，為從事駕駛業務之人。於民國99年10月16日下午1
    時55分許，駕駛車牌號碼3220-PP 號小貨車送貨途中，在屏
    東縣屏東市○○路154 號前要起駛向左迴轉（欲由東往西方
    向）時，本應注意汽車起駛前應顯示方向燈，注意前後左右
    有無障礙或車輛行人，讓行進中之車輛行人優先通行，並應
    注意汽車迴車前，應暫停並顯示左轉燈光或手勢，看清無來
    往車輛，並注意行人通過，始得迴轉，而當時天候晴、日間
    自然光線、路面乾燥無缺陷、無障礙物，視距良好，且依其
    智識能力亦無不能注意之情事，詎林祥嘉竟疏未注意，即貿
    然起駛向左迴轉並駛入對向車道，適有盧彥良亦疏未注意車
    前狀況騎乘車牌號碼KN7-689 號重型機車，沿華正路由西往
    東方向行駛至該處，因林祥嘉貿然起駛迴轉，致其駕駛之小
    貨車左前車頭（燈）與盧彥良騎乘之機車發生擦撞，使盧彥
    良於人車倒地，而受有右側鎖骨骨折、鼻骨骨折、鼻部撕裂
    傷之傷害。林祥嘉肇事後則留在事故現場，於有偵查犯罪權
    限之機關或人員，僅知悉犯罪事實，尚不知悉犯罪人前，即
    主動向前往現場處理之員警自首，並坦承肇事而接受裁判。
二、案經盧彥良訴由屏東縣政府警察局屏東分局報請台灣屏東地
    方法院檢察署檢察官偵查起訴。
    理  由
壹、證據能力部分：
    按被告以外之人於審判外之陳述，雖不符刑事訴訟法第159
    條之1 至之4 之規定，然經當事人於審判程序同意作為證據
    ，法院審酌該言詞陳述或書面陳述作成時之情況，認為適當
    者，亦得為證據，同法第159 條之5 第1 項定有明文。本判
    決下列所引用之證據，屬被告以外之人在審判外陳述之傳聞
    證據部分，除依刑事訴訟法第159 條之1 至第159 條之4 規
    定得為證據者外，其餘業經被告及檢察官於本院審理中，就
    卷內各項證據（含傳聞證據、非傳聞證據及符合法定傳聞法
    則例外之證據），均明示同意有證據能力（見本院卷第21-2
    2 頁），基於尊重當事人對於傳聞證據之處分權，及證據資
    料愈豐富愈有助於真實發現之理念，本院審酌該等證據作成
    時情況，並無違法取證之瑕疵，且無顯不可信之情形，以之
    作為證據應屬適當，自均有證據能力，而得採為認定被告犯
    罪事實之證據。
貳、認定事實所憑之證據及理由：
一、上開事實，業據被告林祥嘉於原審及本院審理中均坦承在卷
    （見原審卷第16、19頁背面、本院卷第18、38頁），並經證
    人即告訴人盧彥良於警詢、檢察官偵查中證述綦詳（見警卷
    第3-4 頁、偵一卷第8-9 頁），並有交通事故談話記錄表、
    道路交通事故現場圖、道路交通事故調查報告表(一)(二)、被告
    之駕駛執照暨車牌號碼3220-PP 號小貨車行車執照影本、財
    團法人屏東基督教醫院診斷證明書及肇事現場照片等在卷可
    憑（見警卷第5 、7-9 、18-27 頁），足認被告前揭任意性
    之自白核與事實相符，堪信為真實。
二、按「汽車起駛前應顯示方向燈，注意前後左右有無障礙或車
    輛行人，並應讓行進中之車輛行人優先通行」；又「汽車迴
    車前，應暫停並顯示左轉燈光或手勢，看清無來往車輛，並
    注意行人通過，始得迴轉」，道路交通安全規則第89條第1
    項第6 款、第106 條第1 項第5 款分別定有明文，被告既領
    有普通小型車駕駛執照，對於上揭規定應知悉甚詳，自應確
    實遵守；而當時天候晴、日間自然光線、路面乾燥無缺陷、
    無障礙物，視距良好等情，此有上揭道路交通事故調查報告
    表及肇事現場照片附卷可參；佐以被告於本院審理中亦供承
    ：「當時身體狀況正常」等語（見本院卷第18頁），顯示依
    當時之天候、路況及被告身體狀況，均無不能注意之情事，
    詎被告竟疏未注意，即貿然起駛、迴車，致與告訴人騎乘之
    機車發生擦撞而肇事，足見被告就本件車禍之發生具有過失
    甚明。再參諸告訴人於警詢供稱：「車禍發生之前，我有發
    現被告駕駛之小貨車在右前方約3 公尺處，我來不及反應」
    等語（見警卷第3 頁背面）；並於檢察官偵查中供稱：「我
    騎機車經屏東市○○路，我直行時他從我右手邊開貨車迴轉
    ，我不確定他有無打方向燈，我來不及注意…來不及煞車，
    就撞上躺在地上」、「（你到時對方的車已經啟動一半了嗎
    ？）不清楚，…我來不及反應就直接撞上」等語（見偵卷第
    8-9 頁）；且稽之卷附道路交通事故現場圖（見警卷第7 頁
    ），顯示被告駕駛之小貨車與告訴人騎乘之機車發生擦撞後
    ，告訴人之機車在地上留有一道長約11.7公尺刮地痕，且刮
    地痕起點在對向車道（即華正路西向車道）內，自被告之小
    貨車前方往東北方向（即對向車道外側）延伸，然均未見告
    訴人之機車留有煞車痕跡，可見告訴人當時之車速非慢，又
    疏未注意車前動態，而未發現被告駕駛之小貨車已起駛左轉
    駛入對向車道內，在未採取任何煞避措施之情況下，致其機
    車與被告之小貨車左前車頭（燈）處發生擦撞無訛。綜上各
    節，堪認告訴人就本件車禍之發生，亦有疏未注意車前狀況
    之過失；惟被告既有前揭過失，仍不得以此解免其過失罪責
    。至臺灣省高屏澎車輛行車事故鑑定委員會漏未審酌上情，
    認定：「(一)林祥嘉（被告）駕駛小貨車路邊起駛迴轉為注意
    來往車輛為肇事原因；盧彥良（告訴人）駕駛重機車直行，
    無肇事因素」（見偵二卷第10頁），茲因該鑑定委員會所審
    酌之內容與本院不同，本院自不受其鑑定意見拘束，該會關
    於告訴人並無過失之鑑定意見，為本院所不採，一併指明。
三、綜上所述，被告前揭過失傷害之犯行，事證明確，堪以認定
    ，應依法論科。
、論罪科刑：
一、按刑法上所謂業務，係以事實上執行業務者為標準，即指以
    反覆同種類之行為為目的之社會的活動而言；執行此項業務
    ，縱令欠缺形式上之條件，但仍無礙於業務之性質（最高法
    院43年臺上字第826 號判例意旨參照）。本件被告係以駕駛
    前揭營業小貨車載送貨物為業，且於肇事當時，正載運食品
    原物料前往屏東市○○路送貨途中等情，業據被告於警詢供
    述在卷（見警卷第6 頁背面），則本件自屬執行業務之過失
    行為甚明。是核被告所為，係犯刑法第284 條第2 項前段之
    業務過失傷害罪。而被告考領有普通小型車駕駛執照，有其
    汽車駕駛執照影本附卷足憑，自無道路交通管理處罰條例第
    86條第1 項加重其刑之適用。又被告肇事後留在事故現場，
    於有偵查犯罪權限之機關或人員，僅知悉犯罪事實，尚不知
    悉犯罪人前，即主動向前往現場處理之員警自首，並坦承肇
    事而接受裁判等情，則有屏東政府警察局交通警察隊道路交
    通事故肇事人自首紀錄表在卷可佐，堪認符合自首之規定，
    爰依刑法第62條前段之規定，減輕其刑。
二、原審據以論處被告罪刑，固非無見；惟查：(一)告訴人受傷之
    部位係「右側」鎖骨骨折等處（見警卷第19頁），原判決認
    定係「左側」鎖骨骨折等處，其事實之認定已與卷證資料不
    符；(二)告訴人就本件車禍之發生亦與有過失（疏未注意車前
    狀況），原判決未予認定，亦有未當。檢察官上訴意旨，以
    被告迄未與告訴人達成和解，顯無悔意，指摘原判決量處有
    期徒刑2 月尚屬過輕，雖無理由，惟原判決既有上開可議之
    處，自應由本院將原判決撤銷改判。本院審酌被告考領有普
    通小型車駕駛執照，竟未遵守交通法令，貿然起駛轉而肇
    事，使告訴人受有前揭傷害，又本件係因被告與告訴人間對
    於賠償金額之認定存有差距，而未能達成和解，尚難遽認被
    告肇事後無和解之誠意，並參酌告訴人就車禍之發生與有過
    失，被告犯後坦承犯行之犯後態度暨其品行、生活狀況、智
    識程度等一切情狀，爰量處有期徒刑2 月，並諭知如易科罰
    金，以新臺幣1,000 元折算1 日。
據上論結，應依刑事訴訟法第369 條第1 項前段、第364 條、第
299 條第1 項前段，刑法第284 條第2 項前段、第62條前段、第
41條第1 項前段，刑法施行法第1 條之1 ，判決如主文。
本案經檢察官張益昌到庭執行職務。
中    華    民    國   100    年    9     月    14    日
                  刑事第四庭    審判長法  官  蕭權閔
                                      法  官  吳進寶
                                      法  官  唐照明
以上正本證明與原本無異。
不得上訴。
中    華    民    國   100    年    9     月    14    日
                                      書記官  黃琳群
附錄本件判決論罪科刑法條：
中華民國刑法第284 條第2 項：
從事業務之人，因業務上之過失傷害人者，處1 年以下有期徒刑
、拘役或1 千元以下罰金，致重傷者，處3 年以下有期徒刑、拘
役或2 千元以下罰金。